【裁判字號】    97,訴,1202
【裁判日期】    971111
【裁判案由】    違反毒品危害防制條例等
【裁判全文】
臺灣臺南地方法院刑事判決              97年度訴字第1202號
公  訴  人  臺灣臺南地方法院檢察署檢察官
被      告  甲○○
                    （現於臺灣高雄戒治所強制戒治）
選任辯護人  黃慕容律師
上列被告因違反毒品危害防制條例案件，經檢察官提起公訴（97
年度營偵字第150號），本院判決如下：
    主  文
甲○○犯如附表一至附表三所示之罪，各處如附表一至附表三所
示之刑，應執行有期徒刑貳拾年。未扣案之門號0000000000號行
動電話壹具（含SIM 卡壹張）沒收，如全部或一部不能沒收時，
追徵其價額或以財產抵償之；未扣案之販賣第一級、第二級毒品
所得新臺幣壹萬肆仟元沒收，如全部或一部不能沒收時，以其財
產抵償之。
其餘被訴販賣第一級、第二級毒品及轉讓第一級毒品部分，均無
罪。
    事  實
一、甲○○綽號「黑松」、「阿凱」，明知海洛因、安非他命分
    屬毒品危害防制條例第2 條第2 項第1 款、第2 款所定之第
    一級、第二級毒品，而安非他命亦經中央衛生主管機關明令
    公告為禁藥，依法均不得持有、施用、轉讓、販賣，竟分別
    基於轉讓及販賣毒品之犯意，而為下列行為：(一)、於民國96
    年10月底至11月初之間，因委請余昆溢駕車搭載其子就醫及
    載送龍眼乾，為回報余昆溢之情誼，遂基於轉讓禁藥安非他
    命之犯意，於附表一編號一至六所示之時間、地點，無償轉
    讓少許之安非他命（約可供施用幾口之用量）予余昆溢施用
    。(二)、於96年5 、6 月間至11月底之間，基於販賣第一級毒
    品海洛因、第二級毒品安非他命之犯意，並以其所有之門號
    0000000000號及其友人林奕仁之門號0000000000號行動電話
    作為聯絡販毒之工具，於附表二編號一至四所示之時間、地
    點，販賣如附表二編號一至四所示之海洛因或安非他命予乙○○。(三)、於96年10月間因通緝逃亡，而借住於不知情之丁○○位於臺南縣東山鄉高原村41號住處，為回報丁○○免費
    提供住宿，乃基於轉讓第一級毒品海洛因之犯意，於附表三
    編號一至二所示之時間、地點，無償轉讓海洛因各1 包（約
    可施用1 次之用量）予丁○○施用。嗣經警循線追查始知上
    情。
二、案經臺南縣警察局白河分局報請臺灣臺南地方法院檢察署檢
    察官偵查起訴。
    理  由
壹、程序方面：
一、按「被告以外之人於審判外之言詞或書面陳述，除法律有規
    定者外，不得做為證據」；「被告以外之人於檢察事務官、
    司法警察官或司法警察調查中所為之陳述，與審判中不符時
    ，其先前之陳述具有較可信之特別情況，且為證明犯罪事實
    存否所必要者，得為證據」，刑事訴訟法第159 條第1 項、
    第159 條之2 分別定有明文。所謂「前後陳述不符」之要件
    ，應就前後階段之陳述進行整體判斷，以決定其間是否具有
    實質性差異，惟無須針對全部陳述作比較，陳述之一部分有
    不符，亦屬之。而所謂「較可信之特別情況」之情形，亦應
    就前後陳述時之各種外部情況進行比較，以資決定何者外部
    情況具有可信性。若陳述係在特別可信之情況下所為，則虛
    偽陳述之危險性即不高，雖係審判外陳述，或未經被告反對
    詰問，仍得承認其有證據能力。本件證人乙○○所為之先後
    陳述，雖有不一，惟證人乙○○於本院審理時之證述，與警
    詢大致相符，僅就被告交付毒品是否有收取對價一節有不同
    之證述。然依上開證人之警詢筆錄觀之，該警詢筆錄之記載
    ，係採取一問一答方式，且上開證人於警詢時之供述較接近
    案發時點，記憶應較為清晰，憑信性甚高，而當時未直接面
    對被告，上開證人當時心理較為篤定，壓力較小，較有可能
    據實陳述，且觀以上開證人於警詢所為證述之內容，對基本
    事實之證述互核一致，在本院審理時亦未表示警詢係遭受不
    正方法詢問或非出於其自由意志而為供述等情，益徵其於本
    院審理時所為之陳述，或係時隔較久，業已遺忘部分案發情
    節，或係經權衡輕重，為袒護被告或恐被告對其不利等因素
    而所為之託詞，憑信性甚低。況證人乙○○於警詢時供稱以
    行動電話聯繫購買毒品事宜，此亦有通聯紀錄在卷可考，益
    證證人乙○○之警詢筆錄憑信性甚高，故本院認證人乙○○
    於警詢中之陳述，基於發見真實之需求，且為證明犯罪事實
    之存否為有必要，本院斟酌上開供述證據之取得過程並無瑕
    疵，且與本案待證事實間具有相當之關聯性，以之為被告於
    本案中之證據尚無不當，是依前開說明，上開證人警詢之陳
    述，本院認符合刑事訴訟法第159 條之2 規定之情形，而具
    有證據能力。
二、次按被告以外之人於審判外之陳述，雖不符合同法第159 條
    之1 至第159 條之4 之規定，而經當事人於審判程序同意作
    為證據，法院審酌該言詞陳述或書面陳述作成時之情況，認
    為適當者，亦得為證據，刑事訴訟法第159 條之5 第1 項定
    有明文。查證人余昆溢、丁○○之警、偵訊筆錄、證人乙○○之偵訊筆錄及卷附之通聯紀錄等證據，雖分屬被告以外之
    人於審判外之言詞及書面陳述，均屬傳聞證據，惟上開證據
    經於本院審判程序時予以提示並告以要旨，且各經檢察官及
    被告、辯護人表示意見，其等已知上述證據均為傳聞證據，
    然均未於言詞辯論終結前對該等證據表示異議，本院審酌上
    開證據作成時之情狀，並無違法或不當等情形，認以之作為
    本案之證據亦屬適當，依上開規定，自均具證據能力。
貳、實體方面（有罪部分）：
一、有關附表一、三所示轉讓毒品部分：
    上開被告甲○○確有於附表一、三所示之時間、地點，轉讓
    禁藥安非他命及第一級毒品海洛因予余昆溢、丁○○之事實
    ，業據其於本院審理供稱：伊確有轉讓第二級毒品給余昆溢
    6 次，時間約於96年10月底至11月初，前4 次轉讓地點係在
    東山路往新營方向的路邊，後2 次轉讓地點係在余昆溢的住
    處，前4 次係因伊兒子不舒服，伊請余昆溢載伊兒子就醫，
    後2 次係伊請余昆溢載龍眼乾去賣；伊確有轉讓第一級毒品
    給丁○○2 次，時間係於96年10月間，因丁○○免費提供伊
    住宿，轉讓地點均係為丁○○之住處等語明確（見本院第10
    9 頁），核與證人余昆溢於警詢及偵查中證稱：伊所吸用之
    安非他命係綽號「阿凱」之男子無償提供，而「阿凱」即是
    甲○○無誤；甲○○提供安非他命給伊約5 、6 次，只給伊
    吸幾口的量等語（見警卷第27、28頁、偵卷第16頁）；證人
    丁○○於警詢、偵查中及本院審理時證稱：伊所吸食之海洛
    因係綽號「黑松」免費提供的，綽號「黑松」真正名字係甲○○，因甲○○於96年10月間住在伊那邊，住了10餘天，約
    給了伊2 次海洛因，2 次時間相差約15天，給的量只能施用
    1 次，均係在伊位於高原村41號住處給的；甲○○沒有說要
    抵房租費或是抵其他的借款，就是單純給伊施用等語大致相
    符（見警卷第36至44頁、偵卷第29、30、69、70頁、本院卷
    第69至71頁），此外，復有通聯紀錄1 份在卷可證（見偵卷
    第50至59頁），足認被告上開轉讓安非他命、海洛因之自白
    ，與事實相符，堪以採信。從而，本件被告確有轉讓如附表
    一、三所示之安非他命、海洛因之事實，已堪認定。
二、有關販賣第一級、第二級毒品部分：
    訊據被告矢口否認有何販賣第一級毒品海洛因、第二級毒品
    安非他命之犯行，辯稱：因伊欠乙○○金錢，才會無償轉讓
    海洛因、安非他命予乙○○施用，伊並無以毒品抵銷債務，
    另因伊未將變賣贓物款項悉數交付乙○○，乙○○始會證述
    伊販賣毒品云云。經查：
(一)、被告確有於附表二編號一至四所示之時間、地點，以附表二
    編號一至四所示之方法、金額、數量，販賣如附表二編號一
    至四所示第一級毒品海洛因、第二級毒品安非他命之事實，
    業據證人乙○○於警詢時證稱：伊所施用之海洛因及安非他
    命均係甲○○提供的，伊必須用現金跟甲○○購買海洛因及
    安非他命；伊第一次向甲○○購買係於96年5 、6 月間，在
    臺南縣東山鄉東原村之山區工寮，以新臺幣（下同）1,000
    元購買海洛因1 小包，伊係以0000000000門號及公用電話，
    撥打甲○○所持用之0000000000、0000000000等2 線門號與
    甲○○聯絡；伊於96年11月初，與甲○○聯絡後相約至臺南
    縣東山鄉南勢村詹華宗的工寮，向甲○○購買海洛因及安非
    他命毒品；伊於96年11月17日20時許，與甲○○相約至臺南
    縣柳營鄉南元農場門口前，將竊得之金飾及龍銀交予甲○○
    變賣，因甲○○欠錢，且伊有向甲○○購買毒品施用，伊就
    將竊得之物交給甲○○變賣，以換取毒品海洛因施用抵癮，
    當時甲○○有提供伊海洛因2 小包；最近1 次係於96年11月
    27 日11 時許，我以電話先聯絡甲○○，再相約至臺南縣東
    山鄉三榮村下寮子的廟宇門口前向甲○○購買海洛因、安非
    他命各1,000 元，計海洛因、安非他命各1 小包等語明確（
    見警卷第7 、8 、9 、17、21頁）、復於偵查中證稱：伊施
    用的毒品係向甲○○購買的，通常伊會以門號0000000000號
    行動電話與甲○○聯絡，甲○○的電話有2 支，分別係門號
    0000000000、0000000000號行動電話，海洛因1,000 元1 小
    包，安非他命亦1,000 元1 小包；伊於96年11月1 日晚上7
    時許與甲○○聯絡，相約在東山南勢寮見面，伊買1 小包安
    非他命1,000 元，能施用1 天（施用1 次）；伊於96年11月
    27日有向甲○○購買海洛因；伊將竊盜所得之金飾拿到農場
    交給甲○○變賣，甲○○差不多拿1 萬元給伊，伊不知道那
    些金飾可以典當多少，後來伊就用那些錢向甲○○買毒品，
    買2 天的量就2 小包等語甚明（見偵卷第20、66、85頁），
    觀之證人乙○○上開警、偵訊之證詞，不論就購買毒品之時
    間、地點、價格、數量及聯絡方式等節，均互核相符，並無
    齟齬之處，且參以被告亦自承確有提供海洛因、安非他命予
    證人乙○○，而證人乙○○復於本院審理時證稱：被告確有
    於附表二編號一至四所示時間、地點，交付如附表二編號一
    至四所示海洛因、安非他命等語（見偵卷第70頁、本院卷第
    78、80、81、93至98頁），此外，並有通聯紀錄1 份在卷可
    稽（見偵卷第49頁），均足認定證人乙○○上開證述，乃信
    而有徵，應可憑採。
(二)、再證人乙○○於本院審理時雖證稱：被告於96年11月17日所
    交付之海洛因2 小包價值未達10,000元云云。惟販賣毒品係
    違法行為，非可公然為之，並無公定之價格，端視買賣雙方
    之關係深淺、資力及買方亟需毒品之程度而定，此乃眾所周
    知之事。茲以本件證人乙○○確曾於96年11月17日將所竊之
    金飾等物，交由被告持以變賣得款約2 萬元，被告將其中1
    萬元交付證人乙○○等情，業據被告於偵查中供述明確（見
    偵卷第85頁），復佐以證人乙○○於偵查中證稱：被告有拿
    差不多1 萬元給伊，被告有說要借錢，後來伊就用那些錢向
    被告買毒品，買2 天的量就2 小包等語（見偵卷第85頁），
    足見證人乙○○係以變賣金飾所餘之1 萬元，當作購買海洛
    因2 小包之對價無訛。雖被告於偵查中另供稱：變賣金飾所
    餘之1 萬元算是伊向乙○○借的云云，然倘被告上開所陳為
    真，則證人乙○○嗣後於96年11月27日購買海洛因及安非他
    命時，何需再各給付1,000 元予被告，而未以之抵償被告所
    欠之1 萬元。是以，附表二編號三所示之2 小包海洛因雖未
    達10,000元，然證人乙○○既願以變賣金飾所餘之1 萬元向
    被告購買，則被告該次販賣海洛因所得自為1 萬元，亦無疑
    義。
(三)、至被告雖以前揭情詞置辯，而證人乙○○於本院審理時亦翻
    異前詞，改證稱：被告交付海洛因、安非他命給伊時，並未
    向伊收錢，而伊因被告欠錢未還，方會一再向被告要毒品，
    被告並未說以毒品抵債，且伊係因被告欠錢不還，始於警、
    偵訊證述被告販賣毒品云云。惟查：
 1、被告確有販賣如附表二編號一至四所示之海洛因、安非他命
    之事實，業據證人乙○○於警、偵訊時證述綦詳，已如前述
    ，依其警、偵訊筆錄之記載，均係採取一問一答方式，證述
    內容亦係由證人乙○○主動供出，且就交易毒品之時間、地
    點、種類、價格、數量、方式之證述均稱明確，其可信性甚
    高，而反觀證人乙○○於本院審理時僅泛稱因被告欠伊錢，
    伊主觀上始認定以毒品抵債，然質之證人乙○○有關被告所
    欠債務總金額，先是證述約2 、3 萬元；其後又證述前前後
    後約3 、4 萬元；最後更明白證述不太清楚等語（見本院第
    75、80、87頁），且觀以其與被告間就借款債務並無書立借
    據，或提供擔保品，亦無人見證，更未約定還款時間，甚至
    從未向被告催討過欠款，被告亦未曾返還過借款，彼此間復
    無協議以毒品抵銷債務等情（見本院卷第83、84、85、86、
    89 、90 頁），核均與常情不符，尚難相信被告與證人乙○○間確有債務存在，蓋倘證人乙○○與被告之間確有債務存
    在，且證人乙○○有意以毒品抵銷借款，則證人乙○○就其
    間之債務總額及所欠餘額必知之甚詳，然證人乙○○對此竟
    於本院審理時證稱：被告沒有算，伊也沒有算，故不知被告
    尚有多少欠款等語（見本院卷第89頁），況參以證人於96年
    5 、6 月間從事捆工工作，月薪約2 、3 萬元，於96年10月
    及11月間則處於失業狀態等情，復據證人乙○○於本院審理
    時證述明確（見本院卷第98、99頁），則以證人乙○○之經
    濟能力欲取得毒品供其本身施用解癮，已非易事，豈有餘力
    一再借款予被告，由此益證證人乙○○與被告之間確無債務
    存在。是證人乙○○所為：係被告欠錢不還，始證述被告販
    賣毒品，及其主觀上欲以毒品抵債，方會一再向被告要毒品
    之證述，顯係迴護被告之詞，委無足採。
 2、至被告雖辯稱：伊因未將變賣贓物所得款項悉數交付乙○○
    ，乙○○始會於警、偵訊時證述伊販賣毒品云云。查被告固
    未將變賣金飾所得2 萬元悉數交付予證人乙○○，而僅交付
    1 萬元，然證人乙○○係以所餘之1 萬元作為購買海洛因2
    小包之價金之情，並據其於偵查中證述明確，業如前述，是
    證人乙○○與被告之間就變賣金飾所得款項之用途既已交待
    清楚，則證人乙○○豈會因未收到全數之變賣金額即故為不
    利被告之證述，況參以證人乙○○於同次偵查中就被告是否
    知悉變賣之金飾係盜贓物一節，猶證稱：伊僅說要拿金飾給
    被告，被告並不知金飾是偷的等語（見偵卷第85頁），顯見
    證人乙○○對被告並無任何不滿情緒，要否，其豈會為此有
    利於被告之證述。是被告上開所辯，顯係臨訟卸責之詞，不
    足採信。
(四)、又毒品危害防制條例所規定之販賣毒品罪，雖未明示「營利
    之意圖」為其犯罪構成要件，然「販賣」一語，在文義解釋
    上當然已寓含有買賤賣貴，而從中取利之意思存在。且從商
    業交易原理與一般社會觀念而言，販賣行為在通常情形下，
    仍係以牟取利益為其活動之主要誘因與目的。又政府為杜絕
    毒品氾濫，毒害人民甚深，再三宣導民眾遠離毒品、媒體報
    導既深且廣，對於禁絕毒品之政策，應為大眾所熟悉。再政
    府對於查緝施用、轉讓及販賣毒品無不嚴格執行，且販賣毒
    品罪係重罪，若無利可圖，衡情一般持有毒品者，當不致輕
    易將持有之毒品交付他人。況販賣毒品乃違法行為，非可公
    然為之，且有其獨特之販售路線及管道，亦無公定之價格，
    復可任意增減其分裝之數量，而每次買賣之價量，亦可能隨
    時依市場貨源之供需情形、交易雙方之關係深淺、資力、對
    行情之認知、查緝是否嚴緊，及購買者被查獲時供述購買對
    象之可能性風險評估等諸般事由，而異其標準，非可一概而
    論，是販賣之利得，誠非固定，而縱使販賣之人從價差或量
    差中牟利方式雖異，其意圖營利之非法販賣行為仍屬同一。
    故本件被告雖否認販賣犯行，而無法計算其於附表二編號一
    至四所示之利得，然參酌證人乙○○於本院審理時證稱：伊
    與被告沒什麼交情等語（見本院卷第82頁），是倘被告無利
    可圖，當不可能甘冒被供出來源或被檢警查緝法辦之風險，
    而平價或低價販賣海洛因、安非他命予證人乙○○之理。因
    此，被告顯有藉此販賣海洛因、安非他命予證人乙○○以牟
    利之意圖，應堪認定。
(五)、綜上所述，勾稽互核，本件事證明確，被告確有販賣如附表
    二所示之第一級毒品海洛因、第二級毒品安非他命之事實，
    洵堪認定。
三、論罪科刑部分：
(一)、按「安非他命」雖係毒品危害防制條例第2 項第2 款所規定
    之「第二級毒品」，但其亦屬於藥事法所稱之「禁藥」（即
    藥事法第22條第1 款所稱之「經中央衛生主管機關明令公告
    禁止製造、調劑、輸入、輸出、販賣或陳列之毒害藥品」，
    而第二級毒品安非他命及甲基安非他命等成分均屬安非他命
    類藥品，業經行政院衛生署75年7 月11日衛署藥字第597627
    號公告禁止使用，屬藥事法規之禁藥）。又明知為禁藥而轉
    讓者，藥事法第83條亦定有處罰明文。故行為人明知為禁藥
    即「安非他命」而轉讓予他人者，除成立毒品危害防制條例
    第8 條第2 項之「轉讓第二級毒品罪」外，亦構成藥事法第
    83條第1 項之「轉讓禁藥罪」，此係屬同一犯罪行為而同時
    有二種法律可資處罰之「法條（規）競合」情形，應依「重
    法優於輕法」、「後法優於前法」等法理，擇一處斷。又毒
    品危害防制條例第8 條第2 項轉讓第二級毒品罪之法定本刑
    為「6 月以上5 年以下有期徒刑，得併科新臺幣70萬元以下
    罰金」，而93年4 月21日修正後藥事法第83條第1 項轉讓禁
    藥罪之法定本刑為「7 年以下有期徒刑，得併科新臺幣500
    萬元以下罰金」。是除轉讓之安非他命數量達行政院93 年1
    月7 日院台法字第0930080551號令頒「轉讓持有毒品加重其
    刑之數量標準」第2 條所定之淨重10公克以上，應依毒品危
    害防制條例第8 條第6 款規定加重其刑，其加重後之法定刑
    較藥事法第83條第1 項為重者外，因修正後藥事法第83 條
    第1 項之罪之法定本刑，顯較毒品危害防制條例第8 條第2
    項之罪之法定本刑為重，依前述「重法優於輕法」之法理，
    自應優先適用藥事法第83條第1 項之規定處斷（最高法院96
    年度台上字第3582號判決意旨參照）。
(二)、查本件被告就附表一編號一至六所示轉讓安非他命予余昆溢
    之行為，各次轉讓之數量均僅供余昆溢施用幾口之情，業據
    證人余昆溢供述明確，已如前述，且無證據認定被告轉讓之
    數量已達上開轉讓持有毒品加重其刑之數量標準第2 條規定
    之淨重10公克以上，故核被告就附表二編號一至六所示犯行
    ，均係犯藥事法第83條第1 項之轉讓禁藥罪。被告就附表二
    編號一、三所示犯行，均係犯毒品危害防制條例第4 條第1
    項之販賣第一級毒品罪。被告就附表二編號二所示犯行，係
    犯毒品危害防制條例第4 條第2 項之販賣第二級毒品罪。就
    附表二編號四所示犯行，係犯毒品危害防制條例第4 條第1
    項之販賣第一級毒品罪及同條第2 項之販賣第二級毒品罪。
    被告就附表三編號一、二所示犯行，均係犯毒品危害防制條
    例第8 條第1 項之轉讓第一級毒品罪。公訴意旨認被告就附
    表一編號一至六所示犯行，係犯毒品危害防制條例第8 條第
    2 項之轉讓第二級毒品罪，依前揭說明，即有未洽，惟起訴
    之事實相同，爰變更公訴人所引應適用法條，改依轉讓禁藥
    罪論處。又被告轉讓禁藥安非他命、轉讓第一級毒品海洛因
    及販賣第一級毒品海洛因、第二級毒品安非他命，而持有安
    非他命及海洛因之低度行為，應為其轉讓及販賣之高度行為
    所吸收，均不另論罪。被告就附表二編號四所示犯行，係以
    一行為觸犯數罪名，為想像競合犯，應從一重論以販賣第一
    級毒品罪。
(三)、末按毒品危害防制條例第4 條第1 項規定：「販賣第一級毒
    品者，處死刑或無期徒刑；處無期徒刑者，得併科新臺幣1
    千萬元以下罰金」，然同為販賣第一級毒品之人，其原因動
    機不一，犯罪情節未必盡同，或有大盤毒梟者，亦有中、小
    盤之分，甚或僅止於吸毒者友儕間為求互通有無之有償轉讓
    者亦有之，其販賣行為所造成危害社會之程度自屬有異，法
    律科處此類犯罪，所設之法定最低本刑卻同為「無期徒刑，
    得併科新臺幣1 千萬元以下罰金」，不可謂不重。查本件被
    告雖有販賣第一級毒品之情，惟被告販賣第一級毒品之次數
    僅3 次，所得僅1 萬餘元，販賣數量及次數不多、犯罪所得
    甚少，販賣對象亦僅1 人，誠屬下游之販毒者，其犯罪情節
    當非與大盤毒梟者可資等同並論，惟所觸犯法定本刑係死刑
    、無期徒刑之重罪，誠屬情輕法重，倘依毒品危害防制條例
    第4 條第1 項之規定，就被告所犯販賣第一級毒品海洛因之
    犯行，論處法定最低本刑，實嫌過重。是以，本件被告販賣
    第一級毒品之犯行，衡情尚有可憫恕之處，爰依刑法第59條
    之規定，就被告販賣第一級毒品海洛因部分，均酌量減輕其
    法定刑。被告上開6 次轉讓安非他命、3 次販賣海洛因、1
    次販賣安非他命及2 次轉讓海洛因之行為，犯意各別，行為
    互殊，應予分論併罰。爰審酌被告素行非佳，無視政府推動
    之禁毒政策，竟販賣及轉讓海洛因、安非他命，戕害國民身
    心健康，並破壞社會治安，所為誠屬不該，且犯後僅坦承部
    分犯行，就販賣毒品部分，猶飾詞圖卸之犯後態度，難認被
    告具有悔改之意，惟念其轉讓、販賣毒品期間非長、危害尚
    非重大、獲利亦少，與坊間大盤販賣毒品者，情節尚有不同
    ，並兼衡其智識程度、生活狀況等一切情狀，分別量處如主
    文所示之刑，並定其應執行之刑。
(四)、另毒品危害防制條例第19條第1 項規定，係採義務沒收主義
    ，故販賣毒品所得金錢，如能認定確係販賣毒品所得款項，
    應宣告沒收，不以當場搜獲扣押者為限，但因其並無「不問
    屬於犯人與否，沒收之」之特別規定，自仍以沒收物屬於犯
    人所有者為限，始得依該規定予以沒收。而上開規定所稱「
    追徵其價額」者，必限於所沒收之物，為金錢以外其他財物
    而無法沒收時，始應追徵其價額，使其繳納與原物相當價額
    。如所得財物為金錢而無法沒收時，應以其財產抵償之，而
    不發生追徵價額問題（最高法院93年度台上字第1218號、第
    2670號、第2743號判決意旨參照）。查被告使用之門號0000
    000000號行動電話，係其販賣海洛因、安非他命之聯絡工具
    ，業據證人乙○○於警、偵訊時證述明確，已如前述，而上
    開門號0000000000號行動電話係被告所有之情，並據被告供
    明在卷（見本院卷第106 頁），雖未扣案，惟仍應依毒品危
    害防制條例第19條第1 項規定宣告沒收，如全部或一部不能
    沒收時，追徵其價額或以其財產抵償之。又被告就附表二所
    示販賣海洛因、安非他命所得總計14,000元，雖未扣案，惟
    依前所述，仍應依毒品危害防制條例第19條第1 項規定，併
    宣告沒收，如全部或一部不能沒收時，應以其財產抵償之。
    另公訴意旨認被告有以門號0000000000、0000000000號行動
    電話作為聯絡轉讓安非他命之工具，然證人余昆溢係撥打門
    號0000000000號行動電話與被告聯絡之情，已據證人余昆溢
    於警詢時證述甚明（見警卷第31、32頁），是被告既無以上
    開門號0000000000號行動電話與證人余昆溢聯繫轉讓安非他
    命事宜，自無庸於被告轉讓禁藥項下宣告沒收上開門號0000
    000000號行動電話。至被告所持用之門號0000000000號行動
    電話，係友人林奕仁所有之情，業據被告供陳明確，並有通
    聯調閱查詢單1 紙在卷可佐（見警卷第51頁、本院卷第106
    頁），是上開門號0000000000號行動電話既非被告所有，自
    不另為沒收之諭知。至另扣案之海洛因8 包（合計淨重1.2
    公克、空包裝總重2.55公克），係供被告施用第一級毒品所
    用之物，已據其供明在卷（見本院卷第107 頁），核與本件
    轉讓、販賣海洛因犯行無涉，爰不另為沒收銷燬之諭知。
、無罪部分：
一、公訴意旨另以：被告自95年5 、6 月起至11月底間，以門號
    0000000000號、0000000000號行動電話作為聯絡販賣毒品之
    工具，而與乙○○相約在臺南縣東山鄉東原村之山區工寮及
    臺南縣東山鄉三榮村下寮子的廟宇門口交易，除附表二編號
    一至四所示販賣海洛因、安非他命之犯行及附表三編號一至
    二所示轉讓海洛因之犯行外，尚有販賣第一級毒品海洛因15
    次及販賣第二級毒品安非他命3 次之犯行（起訴書記載販賣
    海洛因18次、安非他命5 次，扣除上開論罪科刑部分，尚有
    販賣海洛因15次、販賣安非他命3 次犯行）及轉讓第一級毒
    品海洛因1 次之犯行（起訴書記載轉讓海洛因3 次，扣除上
    開論罪科刑部分，尚有轉讓海洛因1 次犯行），因認被告此
    部分犯行，係涉犯毒品危害防制條例第4 條第1 項、第2 項
    之販賣第一級、第二級毒品罪嫌及毒品危害防制條例第8 條
    第1 項之轉讓第一級毒品罪嫌等語。
二、按不能證明被告犯罪者，應諭知無罪之判決，刑事訴訟法第
    154 條第2 項、第301 條第1 項分別定有明文。又「事實之
    認定，應憑證據，如未能發現相當證據，或證據不足以證明
    ，自不能以推測或擬制之方法，為裁判基礎」，而「認定犯
    罪事實所憑之證據，雖不以直接證據為限，間接證據亦包括
    在內，然無論直接或間接證據，其為訴訟上之證明，須於通
    常一般之人均不致有所懷疑，而得確信其為真實之程度者，
    始得據之為有罪之認定，倘其證明尚未達到此一程度，而有
    合理之懷疑存在時，即無從為有罪之認定」（最高法院40年
    台上字第86號、76年台上字第4986號判例意旨參照）。
三、公訴意旨認被告涉有上開犯行，無非係以：證人乙○○於警
    詢之證詞、證人丁○○於偵查中之證詞、被告持用之門號00
    00000000、0000000000號及證人乙○○持用之門號00000000
    00號行動電話之通聯紀錄為其主要論據。然查：
(一)、證人乙○○於警詢時固證稱：伊向甲○○購買海洛因約18次
    ，每次係以1000元至4,000 元不等金額購買1 小包，而安非
    他命約5 次，每次以1,000 元購買1 小包云云（見警卷第18
    頁）。然證人乙○○於警詢曾證稱：伊每次以1,000 元至2,
    000 元不等之價格向甲○○購買第一級毒品及第二級毒品安
    非他命，約10餘次；伊從96年中旬開始向甲○○購買海洛因
    及安非他命，平均2 、3 天購買1 次云云（見警卷第9 、20
    頁）；於本院審理時復證稱：伊約2 、3 天就會向甲○○要
    毒品，約數十次，伊未說過18次；伊向甲○○要過十幾次云
    云（見本院卷第86、91、100 頁），觀之證人乙○○於警詢
    及本院審理時之證詞，互核不一，已有瑕疵可指。且證人於
    警詢時僅概稱：伊向被告購買海洛因約18次、安非他命約5
    次，並未就被告販賣之時間、地點、數量、金額等為明確證
    述，參酌證人乙○○亦自承：伊有時不會向被告購買；伊於
    96年10月、11月間曾和甲○○、陳重安、黃金輝、羅玉枝、
    莊智仰、黃明和等人一起施用毒品等語（見警卷第20、21頁
    ），則以證人乙○○購買對象非僅被告1 人，且與陳重安等
    多人曾共同施用過毒品，堪信其尚有其他獲得毒品之來源，
    故證人乙○○上開證述，是否本於記憶之確信下所為，尚非
    無疑。再者，卷附之被告持用之門號0000000000、00000000
    00號及證人乙○○持用之門號0000000000號行動電話之通聯
    紀錄，僅能證明證人乙○○與被告聯繫通話，尚無從知悉被
    告與證人乙○○2 人之通話內容，因此，自難據此即率認被
    告有上開販賣第一級、第二級毒品之情。
(二)、證人丁○○於偵查中固證稱：甲○○從96年10月中旬開始借
    住伊家，只住了十幾天，甲○○給伊3 次毒品均係住在伊那
    邊時給的云云（見偵卷第69頁），惟證人丁○○於本院審理
    時已明確陳稱：被告係轉讓海洛因2 次等語，已如前述，則
    以證人丁○○於偵查中及本院審理時之證述既不一致，而有
    瑕疵可指，況參以證人丁○○於偵查中亦曾證稱：伊忘了甲○○是給1 次或3 次云云（見偵卷第70頁），是以，證人丁○○於偵查中之先後證述是否可採，尚非無疑。再者，被告
    於本院審理時已證稱：伊提供海洛因2 次予丁○○施用等語
    明確，核與證人丁○○於本院審理時之證述相符，復如前述
    ，準此，自應認定被告轉讓海洛因次數為2 次，始符證據法
    則。
(三)、此外，復查無其他確切積極之證據足資證明被告除有前揭論
    罪科刑之犯行外，尚有何販賣第一級、第二級毒品及轉讓第
    一級毒品犯行，其犯罪即屬不能證明，依前開判例意旨，自
    均應為無罪之諭知。
據上論斷，應依刑事訴訟法第299 條第1 項前段、第300 條、第
301 條第1 項，藥事法第83條第1 項，毒品危害防制條例第4 條
第1 項、第2 項、第8 條第1 項、第19條第1 項，刑法第11條、
第55條、第59條、第51條第5 款，判決如主文。
本案經檢察官丙○○到庭執行職務。
中    華    民    國    97    年    11    月    11    日
            刑事第十一庭  審判長法  官  林臻嫺
                                法  官  孫淑玉
                                法  官  蘇碧珠
以上正本證明與原本無異。
如不服本判決應於收受本判決後10日內向本院提出上訴書狀，並
應敘述具體理由。其未敘述上訴理由者，應於上訴期間屆滿後20
日內向本院補提理由書狀（均須按他造當事人之人數附繕本）「
切勿逕送上級法院」。
                                書記官  許哲萍
中    華    民    國    97    年    11    月    11    日
附錄本案論罪科刑法條全文
毒品危害防制條例第4條第1項、第2項：
製造、運輸、販賣第一級毒品者，處死刑或無期徒刑；處無期徒
刑者，得併科新臺幣1千萬元以下罰金。
製造、運輸、販賣第二級毒品者，處無期徒刑或7 年以上有期徒
刑，得併科新臺幣 7 百萬元以下罰金。
毒品危害防制條例第8條第1項：
轉讓第一級毒品者，處1 年以上7 年以下有期徒刑，得併科新臺
幣1 百萬元以下罰金。
藥事法第83條第1項：
明知為偽藥或禁藥，而販賣、供應、調劑、運送、寄藏、牙保、
轉讓或意圖販賣而陳列者，處7 年以下有期徒刑，得併科新臺幣
5 百萬元以下罰金。
附表一：轉讓禁藥（第二級毒品）部分
┌─┬──────┬──────┬──────────┐
│編│ 犯 罪 時 間│ 犯 罪 行 為│  罪 名 及 宣 告 刑 │
│號│ 、 地 點   │            │                    │
├─┼──────┼──────┼──────────┤
│一│96年10月底至│無償轉讓禁藥│甲○○明知為禁藥而轉│
│  │96年11月初之│安非他命少許│讓，處有期徒刑柒月。│
│  │某日，在臺南│（約可施用幾│                    │
│  │縣東山鄉東山│口之用量）予│                    │
│  │路往新營方向│余昆溢施用  │                    │
│  │之路旁      │            │                    │
├─┼──────┼──────┼──────────┤
│二│96年10月底至│無償轉讓禁藥│甲○○明知為禁藥而轉│
│  │96年11月初之│安非他命少許│讓，處有期徒刑柒月。│
│  │某日，在臺南│（約可施用幾│                    │
│  │縣東山鄉東山│口之用量）予│                    │
│  │往新營方向之│余昆溢施用  │                    │
│  │路旁        │            │                    │
├─┼──────┼──────┼──────────┤
│三│96年10月底至│無償轉讓禁藥│甲○○明知為禁藥而轉│
│  │96年11月初之│安非他命少許│讓，處有期徒刑柒月。│
│  │某日，在臺南│（約可施用幾│                    │
│  │縣東山鄉東山│口之用量）予│                    │
│  │路往新營方向│余昆溢施用  │                    │
│  │之路旁      │            │                    │
├─┼──────┼──────┼──────────┤
│四│96年10月底至│無償轉讓禁藥│甲○○明知為禁藥而轉│
│  │96年11月初之│安非他命少許│讓，處有期徒刑柒月。│
│  │某日，在臺南│（約可施用幾│                    │
│  │縣東山鄉東山│口之用量）予│                    │
│  │路往新營方向│余昆溢施用  │                    │
│  │之路旁      │            │                    │
├─┼──────┼──────┼──────────┤
│五│96年10月底至│無償轉讓禁藥│甲○○明知為禁藥而轉│
│  │96年11月初之│安非他命少許│讓，處有期徒刑柒月。│
│  │某日，在臺南│（約可施用幾│                    │
│  │縣東山鄉東原│口之用量）予│                    │
│  │村前大埔2-10│余昆溢施用  │                    │
│  │號余昆溢住處│            │                    │
├─┼──────┼──────┼──────────┤
│六│96年10月底至│無償轉讓禁藥│甲○○明知為禁藥而轉│
│  │96年11月初之│安非他命少許│讓，處有期徒刑柒月。│
│  │某日，在臺南│（約可施用幾│                    │
│  │縣東山鄉東原│口之用量）予│                    │
│  │村前大埔2-10│余昆溢施用  │                    │
│  │號余昆溢住處│            │                    │
└─┴──────┴──────┴──────────┘
附表二：販賣第一級、第二級毒品部分
┌─┬──────┬──────┬──────────┐
│編│犯 罪 時 間 │ 犯 罪 行 為│  罪 名 及 宣 告 刑 │
│號│、 地 點    │            │                    │
├─┼──────┼──────┼──────────┤
│一│96年5 、6 月│以每小包海洛│甲○○販賣第一級毒品│
│  │間某日，在臺│因1,000 元之│，處有期徒刑拾伍年肆│
│  │南縣東山鄉東│代價，販賣第│月。未扣案之門號0987│
│  │原村之山區工│一級毒品海洛│352833號行動電話壹具│
│  │寮          │因1 小包予林│（含SIM 卡壹張）沒收│
│  │            │子揚        │，如全部或一部不能沒│
│  │            │            │收時，追徵其價額或以│
│  │            │            │財產抵償之；未扣案之│
│  │            │            │販賣第一級毒品所得壹│
│  │            │            │仟元沒收，如全部或一│
│  │            │            │部不能沒收時，以其財│
│  │            │            │產抵償之。          │
│  │            │            │                    │
├─┼──────┼──────┼──────────┤
│二│96年11月1 日│以每小包安非│甲○○販賣第二級毒品│
│  │19時許，在臺│他命1,000 元│，處有期徒刑柒年肆月│
│  │南縣東山鄉南│之代價，販賣│。未扣案之門號098735│
│  │勢村之工寮  │第二級毒品安│2833號行動電話壹具（│
│  │            │非他命1 小包│含SIM 卡壹張）沒收，│
│  │            │予乙○○    │如全部或一部不能沒收│
│  │            │            │時，追徵其價額或以財│
│  │            │            │產抵償之；未扣案之販│
│  │            │            │賣第二級毒品所得壹仟│
│  │            │            │元沒收，如全部或一部│
│  │            │            │不能沒收時，以其財產│
│  │            │            │抵償之。            │
├─┼──────┼──────┼──────────┤
│三│96年11月17日│乙○○將所竊│甲○○販賣第一級毒品│
│  │，在臺南縣柳│之金飾等物交│，處有期徒刑拾伍年肆│
│  │營鄉南元農場│由不知情之吳│月。未扣案之門號0987│
│  │門口        │清松變賣，並│352833號行動電話壹具│
│  │            │以變賣所得中│（含SIM 卡壹張）沒收│
│  │            │之10,000元，│，如全部或一部不能沒│
│  │            │向甲○○購買│收時，追徵其價額或以│
│  │            │第一級毒品海│財產抵償之；未扣案之│
│  │            │洛因2 小包  │販賣第一級毒品所得壹│
│  │            │            │萬元沒收，如全部或一│
│  │            │            │部不能沒收時，以其財│
│  │            │            │產抵償之。          │
├─┼──────┼──────┼──────────┤
│四│96年11月27日│以每小包海洛│甲○○販賣第一級毒品│
│  │11時許，在臺│因、安非他命│，處有期徒刑拾伍年肆│
│  │南縣東山鄉三│各1,000 元之│月。未扣案之門號0987│
│  │榮村下寮子附│代價，販賣第│352833號行動電話壹具│
│  │近某廟宇門口│一級毒品海洛│（含SIM 卡壹張）沒收│
│  │            │因、第二級毒│，如全部或一部不能沒│
│  │            │品安非他命各│收時，追徵其價額或以│
│  │            │1 小包予林子│財產抵償之；未扣案之│
│  │            │揚          │販賣第一級、第二級毒│
│  │            │            │品所得各壹仟元，均沒│
│  │            │            │收，如全部或一部不能│
│  │            │            │沒收時，以其財產抵償│
│  │            │            │之。                │
└─┴──────┴──────┴──────────┘
附表三：轉讓第一級毒品部分
┌─┬──────┬──────┬──────────┐
│編│ 犯 罪 時 間│ 犯 罪 行 為│ 罪 名 及 宣 告 刑  │
│號│ 、 地 點   │            │                    │
├─┼──────┼──────┼──────────┤
│一│96年10月中旬│甲○○無償轉│甲○○轉讓第一級毒品│
│  │某日，在臺南│讓第一級毒品│，處有期徒刑壹年貳月│
│  │縣東山鄉高原│海洛因1 小包│。                  │
│  │村41號丁○○│（約可供施用│                    │
│  │住處        │1 次之用量）│                    │
│  │            │予丁○○施用│                    │
│  │            │            │                    │
├─┼──────┼──────┼──────────┤
│二│距編號一所示│甲○○無償轉│甲○○轉讓第一級毒品│
│  │犯行後約15日│讓第一級毒品│，處有期徒刑壹年貳月│
│  │，在臺南縣東│海洛因1 小包│。                  │
│  │山鄉高原村41│（約可供施用│                    │
│  │號丁○○住處│1 次之用量）│                    │
│  │            │予丁○○施用│                    │
│  │            │            │                    │
└─┴──────┴──────┴──────────┘


司法院資訊處製作；財團法人民間司法改革基金會備份。
